【裁判字號】    97,交簡上,34
【裁判日期】    970826
【裁判案由】    過失傷害
【裁判全文】
臺灣臺南地方法院刑事判決            97年度交簡上字第34號
上  訴  人  丙○○
即  被  告
上列上訴人即被告因過失傷害案件，不服本院96年度交簡字第
2010號中華民國96年12月25日第一審判決（聲請案號：96年度營
偵字第732號），提起上訴，本院管轄之第二審合議庭判決如下
：
    主  文
上訴駁回。
    事  實
一、丙○○於民國95年11月16日中午12時50分許，駕駛車牌號碼
    8832-LZ號自用小客車，沿臺南縣後壁鄉福安村102-30號前
    道路由南向北方向行駛，途經該路與172線交岔路口，原見
    路口號誌為紅燈，即減速準備停車，嗣抵達路口時，號誌已
    轉變為綠燈，丙○○乃未停車而逕行通過路口。適前有甲○○所騎乘、後載乙○○，沿172線西往東之車牌號碼H98-295
    號重機車，於行經前開路口時，因見其行向之號誌已轉變為
    黃燈，亦加速欲通過。詎丙○○本應注意車前狀況，並隨時
    採取必要之安全措施，且當時為日間，天氣晴，車況正常，
    道路則為柏油路面且無障礙或其他缺陷，客觀上又無不能注
    意之情事，乃於疏未注意車前狀況，而與甲○○所騎乘之上
    揭重機車發生碰撞，致甲○○受有右肩挫傷、兩膝、左肘擦
    傷；乙○○受有右脛、腓骨開放性骨折、顏面撕裂傷等傷害
    。
二、案經甲○○、乙○○訴由臺灣臺南地方法院檢察署發交臺南
    縣警察局白河分局報告臺灣臺南地方法院檢察署檢察官偵查
    起訴。
    理  由
一、訊之被告丙○○固不否認有於上開時地，與告訴人甲○○所
    騎乘之機車發生車禍，告訴人甲○○、乙○○且因此受有傷
    害等情，惟矢口否認有何過失，辯稱：
  (一)本案車禍事故肇事者（機車駕駛人）應為告訴人乙○○，而
    非車主甲○○，因告訴人乙○○直接撞擊被告前車左側車頭
    ，致右脛腓骨開放性骨折，並橫坐於機車旁，而車主甲○○
    即被載之乘客跌落，致右肩、兩膝左肘擦傷。
  (二)本案車禍發生後，被告即加入救護並隨車看護至奇美醫院診
    療，並於該日晚間，隨同被告丈夫，攜帶現金新臺幣（下同
    ）6,000元前往慰問，並代其繳納住院費用13,200元。車禍
    事故後2日，因被告係洗腎患者，不克接受激烈刺激，致病
    情惡化住院醫治後再轉至楊梅天成醫院治療至今。告訴人乙○○、甲○○於後壁鄉鄉公所申請調解理由陳述被告不聞不
    問，口出惡言，實有違常理。
  (三)告訴人乙○○、甲○○於偵查庭及交通事故鑑定時，均供稱
    行駛中有看見黃燈，為何還加速通過；且依送醫途中，告訴
    人等告知她們係服務於省立新營醫院護士，當日因趕著回醫
    院，且路況不熟，至騎錯方向，上述陳述與闖紅燈行駛應有
    關連。
  (四)依道路交通安全規則第90條規定，及行車管制號誌，黃燈表
    示紅色燈號即將顯示，用以警告車輛駕駛人及行人，屆時將
    失去通行路權。以及最新機車考照手冊第40頁第70條、71條
    試題規定行近交叉路口如遇黃燈亮時，不可加速通過，應在
    停車線內依次停車。顯然乙○○、甲○○依90條規定，依法
    遵守交通標誌，應不致於發生上項意外事故，本案被告依交
    通號誌綠燈亮時，路權規定行駛，係依規定執行，何錯之有
    云云。
二、經查，被告於前開時地，與告訴人所騎乘之機車發生車禍，
    告訴人甲○○、乙○○並因此受有傷害等情，已為告訴人分
    別於警詢及偵訊中指訴明確，此外且有道路交通事故調查報
    告表(一)、(二)、道路交通事故現場圖、現場照片9幀，奇美醫
    院柳營分院診斷證明書2份等附卷可稽，被告上述自白應可
    採為真實。被告雖否認有過失，並辯稱實際騎乘機車之人應
    為告訴人乙○○，而非告訴人甲○○，然查：
  (一)告訴人甲○○於警詢中，就本件肇事經過，乃陳稱「當我車
    正行駛至肇事路口過停止線時，我見號誌正好變為黃燈，所
    以我便欲儘速通過路口，當我車正快行至路口中央處時，我
    即突然發現我車右側有一部自小客車朝我車行駛而來，因事
    出突然，我見狀即往左側閃避，但該車似乎未發現我車，還
    是繼續朝我車行駛而來，我車閃避不及致使我車還是被該車
    前車頭直接撞擊而肇事。」等語；告訴人乙○○則稱「當我
    車行駛至後壁鄉福安村102-30號前路口時，我車右側車身處
    就突然被一部由丙○○所駕駛8832-LZ號自小客車，沿南往
    北方向行駛而來之前車頭處撞擊而肇事。」、「我們至路口
    前還是綠燈，當我們車輛行駛過停止線至路口中央處時號誌
    才變為黃燈。」等語，2人間就肇事經過之陳述，乃大致相
    同，均指稱係由告訴人甲○○駕駛H98-295號機車搭載告訴
    人乙○○之情。
  (二)被告雖堅稱渠行經肇事路口時，行向之號誌顯示為綠燈，然
    就當時該路口之交通狀況，於本院審理時乃稱僅有告訴人所
    騎乘之機車與伊所駕駛之自小客車；參酌肇事當時之現場情
    形，天氣晴、日間自然光線，道路為柏油路面、乾燥無缺陷
    或其他障礙物，駕駛人行經該路口之視距良好等情，有道路
    交通事故調查報告表(一)卷內足憑，堪認被告客觀上當能注意
    到有告訴人所騎乘之機車自左而右行駛接近。又汽車行駛時
    ，駕駛人應注意車前狀況，並隨時採取必要之安全措施，道
    路交通安全規則第94條第3項定有明文，被告於客觀上既能
    注意有告訴人所騎乘機車接近並採取必要措施以防止撞擊車
    禍發生，而仍與告訴人之機車碰撞肇事，被告違反前述注意
    義務而有過失，已堪認定。而本件交通事故經送臺灣省臺南
    區車輛行車事故鑑定委員會鑑定結果，則認「本案事故可能
    於路口號誌轉換之際發生撞擊，則機車號誌轉換通過路口，
    未注意車前狀況，為肇事原因。小客車起駛未注意車前狀況
    ，同為肇事原因。」有該委員會96年6月14日南鑑字第09659
    01877號函附鑑定結果可佐，亦認定被告有過失。
  (三)至於告訴人甲○○騎乘機車，行經路口，因逢號誌轉換，乃
    加速通過，復未注意被告所駕駛車輛，因而肇事之行為，雖
    可認定同有過失，惟此僅屬民事上有無過失相抵之問題，尚
    不能因而排除被告之過失責任。又被告抗辯主張肇事機車係
    由告訴人乙○○而非告訴人甲○○駕駛，與該2人於警詢、
    偵訊中陳述並不相符，被告且未提出其他積極證據，以佐證
    其抗辯，應認被告此部分抗辯並不可採。綜上所述，本件事
    證已臻明確，被告犯行已可認定。
三、核被告所為，係犯刑法第284條第1項前段之過失傷害罪。被
    告於本件車禍事故發生後，即在場等候，並於處理員警到場
    尚不知何人為肇事者前，主動向到場警員表明係其肇事且願
    意接受裁判，有臺南縣警察局白河分局道路交通事故肇事人
    自首情形紀錄表1紙在卷可憑，被告應依刑法第62條前段之
    規定，減輕其刑。又被告前開過失傷害之犯罪時間，係在96
    年4月24日之前，所犯且符合中華民國96年罪犯減刑條例所
    定之減刑條件，應依該條例第2條第1項第3款規定減其宣告
    刑二分之一。
四、原審以被告罪證明確，依刑事訴訟法第449條第1項前段、第
    454條第2項，中華民國96年罪犯減刑條例第2條第1項第3款
    、第7條、第9條，刑法第284條第1項前段、第41條第1項前
    段、第62條前段，刑法施行法第1條之1，量處拘役50日，減
    為拘役25日，並諭知易科罰金之折算標準，認事用法俱無不
    合，量刑亦稱妥適。被告猶執前詞否認犯罪，並提起上訴請
    求撤銷原判決，核無理由，應予駁回。
本案經檢察官陳怡珍到庭執行職務。
中    華    民    國    97    年     8    月    26    日
                  刑事第十一庭  審判長法  官  陳威龍
                                      法  官  黃欣怡
                                      法  官  吳坤芳
以上正本證明與原本無異
不得上訴
                                      書記官  莊淑雅
中    華    民    國    97    年    8     月    27    日
附錄本案論罪科刑法條全文：
中華民國刑法第284條
因過失傷害人者，處 6 月以下有期徒刑、拘役或 5 百元以下罰
金，致重傷者，處1年以下有期徒刑、拘役或5百元以下罰金。
從事業務之人，因業務上之過失傷害人者，處 1 年以下有期徒刑
、拘役或1 千元以下罰金，致重傷者，處 3 年以下有期徒刑、
拘役或2千元以下罰金。


司法院資訊處製作；財團法人民間司法改革基金會備份。
